【裁判字號】    95,訴,39
【裁判日期】    951221
【裁判案由】    新型專利舉發
【裁判全文】
臺北高等行政法院判決
                                     95年度訴字第00039號
                              .
原      告  尚程企業股份有限公司
代  表  人  甲○○
訴訟代理人  庚○○  ○○
            己○○  ○○
複代理人    辛○○  技師
被      告  經濟部智慧財產局
代  表  人  蔡練生（局長）住同上
訴訟代理人  丙○○
            丁○○
參  加  人  山洋機械股份有限公司
代  表  人  乙○○
訴訟代理人  戊○○
上列當事人間因新型專利舉發事件，原告不服經濟部中華民國94
年11月7 日經訴字第09406138580 號訴願決定，提起行政訴訟。
本院判決如下：
    主  文
原告之訴駁回。
訴訟費用由原告負擔。
    事  實
一、事實概要：
    原告前於民國（下同）89年11月17日以「自動車輛清洗裝置
    」向被告申請新型專利，經其編為第00000000號審查，准予
    專利，並於公告期滿後，發給新型第189931號專利證書（下
    稱系爭專利）。參加人持(一)附件2 及3 為日商－－株
    式會社於西元1997年4 月公開發行之「AcroVictory 」洗車
    裝置型錄正本（下稱引證1 ）、(二)部分中譯本及其與系爭專
    利圖式比對表、附件4 及5 為西元1987年9 月8 日公告之美
    國第0000000 號專利案（下稱引證2 ）、(三)部分中譯本及其
    與系爭專利圖式比對表、附件6 及7 為西元1981年11月10
    日公告之美國第0000000 號專利案（下稱引證3 ）等，以其
    違反核准時專利法第97條及第98條第2 項規定，對之提起舉
    發，案經被告審查後以其違反專利法第98條第2 項規定，於
    94 年6月28日以（94）智專三(三)05025 字第09420591300 號
    專利舉發審定書為「舉發成立，應撤銷專利權」之處分（下
    稱系爭審定書）。原告不服提起訴願，惟遭訴願決定駁回，
    遂向本院提起本件行政訴訟。
二、兩造聲明：
  (一)原告聲明求為判決：
    1.訴願決定及原處分均撤銷。
    2.訴訟費用由被告負擔。
  (二)被告聲明求為判決：
    1.駁回原告之訴。
    2.訴訟費用由原告負擔。
三、兩造之爭點：被告以系爭專利有違核准時專利法第98條第2
    項之規定，是否適法？
  (一)原告主張之理由：
    1.謹將訴願機關與被告原所持理由歸納列舉如下：
      (1)系爭專利案申請專利範圍第1項自動車輛清洗裝置於清
        洗車輛前端及後端時，該兩垂直之清洗輥輪（113）（
        115）會產生重疊運動以完整的清洗該車輛的前端等，
        為熟習該項技術者依引證1 第5 頁所揭示洗車示意圖（
        5b）（5e）洗車輥輪（A ）（B ）重疊運動等所能輕易
        完成，且未能增進功效，自不具進步性。
      (2)系爭專利申請專利範圍第2項「清洗輥輪（113）（115
        ）於清洗車輛前端及後端時，會隨著車輛移動」等和引
        證1 洗車示意圖（5a）至（5e）洗車輥輪（A ）（B ）
        於清洗車輛（D ）前端及後端時，利用橫樑（C ）之移
        動會隨著車輛（D ）移動、或引證2 清洗刷毛（10）（
        10` ）設於移動框（5 ）之橫樑（5`）等相當，為熟習
        該項技術者運用引證1 及2 所能輕易完成，且未能增進
        功效，不具進步性。
      (3)系爭專利申請專利範圍第3、4項「縱向前傾之裝置」
        、「前傾角度」，第5項「構向前傾之裝置」，第6、7
        項「縱向後傾之裝置」、「後傾之角度」等為熟習該項
        技術者依引證2 傾斜角度（20）到達一閥值時，感應元
        件（21）可作動及引證3 可撓彈性連接器使刷毛可依汽
        車表面之衝擊力形成傾斜或擺動等所能輕易完成者，未
        能增進功效，亦不具進步性。
      (4)引證1 、2 、3 如前述已可證明系爭專利申請專利範圍
        第1 項及第2 至第7 項附屬項不具進步性，故引證1、
        2 、3 其組合系爭專利之先前技術當亦可證明系爭專利
        申請專利範圍第1 項及其附屬項不具進步性。
    2.細究系爭案申請專利範圍第一項與引證1 間之差異後可發
      現，二者雖於構造有其相似之處，實卻係不同之作動方式
      與結構，其所欲解決之問題亦有差別，且系爭案實質上具
      有增進之功效，並非如被告於原處分書所云之不具進步性
      。茲將二者差異比較如下：系爭案中設有兩垂直之之清洗
      輥輪（113 ）（115 ），而引證1 亦設有兩洗車輥輪（A
      ）（B ），於結構上有其相似之處。然而，系爭案中之清
      洗輥輪（113 ）（115 ），其作動時係由車輛前端之兩側
      ，各自向中央移動清洗後，再一同向左或右側移動清洗，
      藉由所產生之重疊運動，清洗車輛前端或後端中央處原先
      無法清洗到的死角，使能達到完整之清洗效果；而引證1
      所示之洗車輥輪（A ）（B ），則係一開始就相並接設置
      ，再一同左右移動進行清洗之動作，故其清洗方式相當於
      利用一雙層清洗輥輪，作左右方向之清洗動作，其目的僅
      在於增加原單一清洗輥輪清洗能力之不足。故二者間之作
      動方式與所欲解決之問題並不相同。訴願機關於決定書第
      5 頁第5 行中所謂「…由圖（5e）回到（5a）清洗另一車
      輛時，兩輥輪亦由車輛前端兩側各自向中央移動清洗，再
      一同向右移動…」云云，純係臆測之詞，無由可採。蓋當
      洗車機清洗至引證1 圖（5d）與（5e）步驟時，兩輥輪已
      呈並接狀態進行向左或向右側之清洗，故再進行下一輛車
      之清洗時，係由兩輥輪並接之初始狀態進行向左或向右側
      之清洗，故有別於系爭案由車輛前端兩側，各自向中央移
      動清洗後，再一同向左或右側移動清洗之作動方式，訴願
      機關所為之認定，顯屬違誤。
      同時，系爭案為配合前述洗車滾輪之移動方式，各該清洗
      輥輪與其相接設橫樑間之結構設置，亦因作動之不同，而
      當設有相異之結構。因此，二者在清洗作動方式與結構設
      置上，並不相同，且本創作可克服並改善以往由車輛兩側
      向中央清洗時所產生清潔不週的缺點，故實質上存有增進
      之功效，因此具有其進步性。被告及訴願機關，僅片面以
      作動之相類似，即認系爭案不具進步性，實不足採。
    3.此外，引證1 型錄中關於自動車輛清洗裝置，僅僅揭示清
      洗輥輪之方式，對於該清洗輥輪之結構設置等技術特徵，
      則並未提及，故熟悉該技術人士由引證1 並無法思及或被
      教導本創作所欲解決之問題與手段，即便系爭案之設置方
      式可輕易完成，但其卻存有前述增進之功效，故依核准時
      專利法第98條第2 項之規定，系爭案具有進步性應係毫無
      疑義。
    4.另一方面，引證1 所示型錄中，並未載明其印刷日期，故
      應無由推知其公開發行之期日，被告與訴願機關僅以型錄
      末頁所標示之「（S021）0000-0000 （初版）」字樣，即
      逕認該型錄係於西元1997年4 月公開發行，原告於此實無
      法苟同。蓋前述字樣並未有日期標示之註明或其格式，何
      如視為印製之日期。訴願機關謂其係依一般商業習慣及經
      驗法則，而認定該等字樣係前述日期印製發行之表示，其
      所述云云，恐不足採。蓋型錄末頁所標示者，有依其性質
      者編以類別編號，有依其出版順序者而編以流水編號，各
      產業、各地區以至於各公司或印刷公司，均有其編號格式
      ，其並非如訴願機關所謂係商業習慣而有其固定格式，且
      訴願機關未能提出其他足茲證明印製發行日期之證據以及
      所稱商業習慣之存在，故該型錄印製發行日期無由認定。
      尚且，產品型錄係供給客戶以為選購產品之資料，或有依
      產品種類與客層差異之內容，其與一般公開發行且置於公
      眾得閱覽處之刊物有別，即便其標示以印製日期屬真，該
      日期並非即係公開之日，且該型錄係「自動洗車機」之功
      能與規格介紹，其客層應係特定相關業者，而非不特定之
      消費者，故該型錄所得閱覽者僅限於特定對象，難謂其已
      屬公開發行。是以，被告及訴願機關未能提出具體證據，
      證明引證1 公開發行之日，即逕為推定引證1 公開於系爭
      案之前，並以此不具證據能力之證據為引證前案進行審酌
      ，在專利要件之審查上顯有其違誤之處。
    5.按專利請求是否具備專利要件，應以各該申請專利範圍之
      整體做判斷，不得僅針對申請專利範圍中之某一技術特徵
      進行審查，此為專利審查基準所明文。而附屬項係依附於
      獨立項之請求項，其所含括之範圍係在原獨立項之範圍內
      限制其範圍，故關於附屬項之審查，應須建立在獨立項所
      請求之技術特徵上，而作整體判斷，不得僅就附屬項個別
      所增請求之部分技術特徵進行審酌。且若獨立項具備進步
      性，則附屬項同具有其進步性。
      (1)被告原處分書理由中所謂，「系爭專利申請專利範圍第
        2項「清洗輥輪（113）（115）於清洗車輛前端及後端
        時，會隨著車輛移動」等和引證1 洗車示意圖（5a）至
        （5e）洗車輥輪（A ）（B ）於清洗車輛（D ）前端及
        後端時，利用橫樑（C ）之移動會隨著車輛（D ）移動
        、或引證2 清洗刷毛（10）（10` ）設於移動框（5 ）
        之橫樑（5`）等相當，為熟習該項技術者所能輕易完成
        ，且未能增進功效，不具進步性」等語係不足採之。如
        前所述，引證1 僅揭示有簡單之清洗滾輪作動，其無任
        何技術特徵之揭露。故依引證1 並無法推及系爭案申請
        專利範圍第2 項之技術特徵。而引證 2中，清洗刷毛
        （10）（10` ）設於移動框（5 ）之橫樑（5`）之結構
        設置，亦僅為系爭案中之部分技術特徵，依前述申請專
        利範圍整體判斷之法理，尚不足作為系爭案不具進步性
        之基礎，且申請專利範圍第1 項具有進步性，則申請專
        利範圍第2 項亦同具有進步性，被告之審酌係有不當。
      (2)此外，被告於原處分書理由中另謂：「系爭專利申請專
        利範圍第3、4項『縱向前傾之裝置』、『前傾角度』，
        第5項『構向前傾之裝置』，第6、7項『縱向後傾之裝
        置』、『後傾之角度』等為熟習該項技術者依引證2 傾
        斜角度（20）到達一閥值時，感應元件（21）可作動及
        引證3 可撓彈性連接器使刷毛可依汽車表面之衝擊力形
        成傾斜或擺動等所能輕易完成者，未能增進功效，亦不
        具進步性」等語亦不足採。蓋引證2 中雖揭示清洗輥輪
        傾斜角度（20）到達一閥值時，感應元件（21）可作動
        之技術特徵，但關於該感應元件（21）之作動方式係與
        所配置之結構設置相關，引證2 所揭示者與系爭案專利
        說明書第三圖並不相同，因此並無法由引證2 輕易思及
        系爭案申請專利範圍第3 至7 項中關於前傾或後傾感應
        裝置之設置。而引證3 所揭示「可撓彈性連接器使刷毛
        可依汽車表面之衝擊力形成傾斜或擺動」，亦僅為清洗
        輥輪作用時所產生之現象，與系爭案中清洗輥輪因感應
        裝置之啟動而改變清洗方向之技術特徵無涉。故關於申
        請專利範圍第3 至7 項，就該個別請求之技術特徵而言
        ，本無不具進步性之疑慮。尚且，申請專利範圍第3至7
        項係依附於申請專利範圍第1 項之附屬項，申請專利範
        圍第1 項具有進步型時，申請專利範圍第3 至7 項亦同
        具有進步性，被告與訴願機關於此之審酌亦屬不當。
    6.由前述之說明理由可知，系爭案之申請專利範圍第1項具
      有進步性，則依附於第1項之第2至7項附屬項則同時具有
      進步性。被告與訴願機關所認定，「證據一、二、三其組
      合可證明系爭專利申請專利範圍第1項及其附屬項不具進
      步性」等云云，亦同有違誤。
    7.綜上所陳，系爭案與引證案除在結構設計與作動方式上存
      有差異外，其同時具有優於引證案之清潔效果，具備增進
      之功效，並無違反核准審定時所適用專利法第98條第2項
      之規定，不可謂其不具進步性，被告與訴願機關於進步性
      之審查與認定上，實存有違誤與不當之處。請明察，並詳
      予斟酌原告所提理由，俾明事實真相，並為訴之聲明之判
      決，以符法制。
  (二)被告主張之理由：
    1.起訴理由第2 項強調引證1 洗車輥輪（A ）（B ）一開始
      就並接設置，再一同左右移動進行清洗之動作，故其清洗
      方式相當於利用一雙層清洗輥輪，作左右方向之清洗動作
      ，其目的僅在增加原單一清洗輥輪清洗能力之不足，而系
      爭專利清洗輥輪（113 ）（115 ）作動時係由車輛前端之
      兩側各自向中央移動清洗後，再一同向左或向右側移動清
      洗，藉所產生之重疊運動，清洗車輛前端或後端中央處原
      先無法清洗的死角，兩者作動方式不同，引證1 圖（5d
      ）與（5e），兩輥輪已呈並接狀態進行向左或向右側之清
      洗，故再進行下一輛車之清洗，係由兩輥輪並接之初始狀
      態進行向左或向右側之清洗，有別於系爭專利由車輛前端
      兩側，各自向中央移動清洗後，再一同向左或右側移動清
      洗之作動方式，訴願機關所為之認定，顯屬違誤云云。查
      引證1 圖（5e）和（5b）橫樑（C ）內（A ）輥輪處有一
      向左箭號，兩者示意相同，引證1 圖（5b）至圖（5c），
      明顯僅有（A ）輥輪向左移動，並非（A ）、（B ）輥輪
      並接向左清洗；引證1 圖（5C）兩洗車輥輪（A ）（B ）
      至車後，圖（5d）輥輪（A ）（B ）明顯由後端兩側，各
      自向中央移動，再一同向右側移動清洗，圖（5e）A 輥輪
      再向左側移動清洗，由圖（5e）回至（5a）清洗另一車時
      ，兩輥輪（A ）（B）亦應由車輛前端兩側，各自向中央
      移動清洗，再一同移動至右側，圖（5b）（A ）輥輪向左
      等，可知系爭專利申請專利範圍第1項「自動車輛清洗裝
      置於清洗車輛前端及後端時，該兩垂直之洗車滾輪（113
      ）（115 ）會產生重疊運動以完整的清洗車輛的前端」等
      為熟習該項技術者依引證1 第5 頁洗車示意圖（5b）（5e
      ）洗車輥輪（A ）（B ）重疊運動等所能輕易完成者，且
      未能增進功效，不具進步性，訴願機關所為認定，並無違
      誤。
    2.起訴理由第三項稱引證1 型錄僅揭示清洗輥輪之清洗方式
      ，並未提及清洗輥輪之結構設置，系爭專利並無法由引證
      1 輕易思及者，系爭專利具進步性云云。查系爭專利申請
      專利範圍第1 項「清洗裝置…旋轉的刷毛或布帶洗車輥輪
      」等已為引證1 自動車輛清洗裝置之洗車輥輪（A ）（B
      ）圖示所揭露，難謂引證1 並未提及洗車輥輪之結構設置
      。
    3.起訴理由第4 項稱引證1 型錄末頁標示「（S021）0000-
      0000（初版）」字樣，何可視為印製之日期，且印刷日期
      並非即係公開的日期云云。查引證1型錄末頁「
      0000-0000 （初版）」依一般商業慣例即表其於86年4 月
      初版公開發行5000張。
    4.起訴理由第5、6項稱系爭專利附屬項係依附於獨立項之請
      求項，系爭專利範圍第1項具有進步性時，其附屬項第2~7
      項亦具進步性云云。查系爭專利申請專利範圍第2項「洗
      車輾輪 (113)(115)於清洗車輛前端及後端時，會隨著車
      輛移動」等和引證1洗車示意圖 (5a)至 (5e)洗車輾輪
      (A)(B)於清洗車輛 (D)前端及後端時，利用橫樑 (C)之移
      動會隨著車輛(D) 移動、或引證2 清洗刷毛(10)(10`) 設
      於移動框(5) 之橫樑(5`)等相當，為熟習該項技術者所能
      輕易完成，且未能增進功效，不具進步性。系爭專利申請
      專利範圍第3 、4 項「縱向前傾之裝置」、「前傾角度」
      ，第5 項「橫向傾斜之製置」，第6 、7 項「縱向後傾之
      裝置」、「後傾之角度」等為熟習該項技術者依引證2傾
      斜角度(20)到達一閥值時，感應元件(21)可作動及引證3
      可撓彈性連接器使刷毛可依汽車表面之衝擊力形成傾斜式
      擺動等所能輕易完成者，且未能增進功效亦不具進步性。
    5.另舉發理由有主張引證1 、2 、3 其組合系爭專利之先前
      技術分別可證明系爭專利申請專利範圍第1 項暨相關證據
      可證明系爭專利附屬項不具進步性云云？惟查引證1 已可
      證明系爭專利申請專利範圍第1 項不具進步性而系爭專利
      附屬項不具進步性，在審定理由第(六)項已有論明，故其引
      證1 、2 、3 其組合系爭專利之先前技術當亦可證明系爭
      專利申請專利範圍第1 項及其附屬項不具進步性。
    6.綜上所述，起訴理由均不足採，原處分並無違法，請駁回
      原告之訴。
  (三)參加人主張之理由：
    1.就專利申請案號000000000部分，申請專利範圍所描訴，
      很明顯跟日本BeaUtyl997年所生產之洗車機行為模式一樣
      。其係說明：藉由輸送帶載送前來的汽車之側面、端、及
      後端充分調整，因而同步追蹤及快速清洗。
      而所謂同步即旋轉刷貼於車身上清洗並保持刷子與車身相
      對位置。
    2.第5點感應橫向傾斜之裝置以清洗車輛之側面，世界上大
      部分洗車機都採用此種設計方式，而以美國Ryko公司所生
      產洗車機之機械結構為例，圓孔處即安裝感測器用以感應
      刷子傾斜之角度。
    3.就專利申請案號000000000部分，申請專利範圍所描訴，
      清洗車洗車前端、後端、側面會變換旋轉方向以減少該滾
      輪絞住車輛之可能性，馬達變換旋轉方向，此乃一般之電
      機常識將三相電變換相序，即可將馬達反向，各家洗車動
      作上皆有將刷子變換旋轉方向，以防止刷子絞住車身，此
      為一種動作行為，並非發明。其餘描述皆與日本機隨車移
      動雷同。
    理  由
一、按凡對物品之形狀、構造或裝置之創作或改良，而可供產業
    上利用者，得依法申請取得新型專利，為系爭專利核准時專
    利法第97條暨第98條第1 項前段所明定。惟其新型如「係運
    用申請前既有之技術或知識，而為熟習該項技術者所能輕易
    完成且未能增進功效時」，仍不得依法申請取得新型專利，
    復為同法第98條第2 項所明定。
二、查原告前於89年11月17日以系爭專利向被告申請新型專利，
    經准予專利，並於公告期滿後，發給新型專利證書。嗣參加
    人持引證1 、引證2 及引證3 等，以系爭專利違反核准時專
    利法第97條及第98條第2 項之規定，對之提起舉發，案經被
    告審查後於94年6 月28日以系爭專利有違核准時專利法第97
    條及第98條第2 項之規定，而以系爭審定書為「舉發成立，
    應撤銷專利權」之處分。原告不服提起訴願，惟遭訴願決定
    駁回，遂向本院提起本件行政訴訟之事實，有參加人93年6
    月11日專利舉發申請書、系爭專利中華民國91年4 月21日新
    型專利公報（公告編號：484544號）、參加人所舉引證1 、
    2 及3 之文件資料、系爭審定書及訴願書等各附原處分卷足
    稽，堪認為真實。兩造主要爭執在：被告以系爭專利有違核
    准時專利法第98條第2 項之規定，是否適法？
三、經查：
  (一)本件系爭新型專利「自動車輛清洗裝置」，依其專利申請範
    圍第1 項所載，係包含兩垂直旋轉的刷毛或布帶洗車輥輪
    ，用以清洗車輛之前端、側面與後端。其特徵在於：該自
    動車輛清洗裝置於清洗車輛前端及後端時，該兩垂直之洗車
    輥輪會產生重疊運動以完整的清洗該車輛的前端，並隨著該
    車輛移動，以減少該自動洗車過程的循環時間，有系爭專利
    專利公報[57]欄位「申請專利範圍」之記載可徵。
  (二)惟查系爭專利前開申請專利範圍第1 項所載，其自動車輛清
    洗裝置於清洗車輛前端及後端時，該兩垂直之洗車輥輪會產
    生「重疊運動」以完整清洗該車輛的前端之技術特徵，已為
    引證1型錄第5 頁所揭示洗車示意圖中（5b）及（5e）之洗
    車輥輪（A ）（B ）重疊運動等技術所能輕易完成（另見本
    院卷被告95年11月28日庭呈說明比較圖示第6 頁附件3 所示
    ），且未能增進功效，足知系爭專利申請專利範圍及技術特
    徵，已為日本Beauty株式會社AcroVictory 型錄揭示之技術
    所揭露，自難謂系爭專利有具進步性。原告雖稱引證1 技術
    揭露時間不明，未能證明其係先於系爭專利發表等語。然查
    ，引證1型錄之末頁右下角印製有「（S021）0000-0000 （
    初版）」字樣，其最末「初版」二字係表示該型錄係第1 版
    印製發行，而字中「0000-0000 」乃國內外商品型錄表示印
    製發行日期及數量常用型式之一種，依一般商業習慣及經驗
    法則，應可認定該型錄第1 版係於西元1997年4 月公開發行
    5000張，早於系爭專利申請日89年11月17日，足可認係屬系
    爭專利申請前已公開之刊物，自得據以審究系爭專利是否具
    進步性之參考。
  (三)次查，引證1 型錄第3 及4 頁上方所揭示洗車裝置示意圖，
    其上標示有兩側輥輪及上輥輪等構造。且其第5 頁左上角亦
    揭示有中文意義為「強力的洗淨力，全程控制系統的側輥輪
    係藉與由輸送帶載送前來的汽車側面、前端及後端充分調整
    ，因而同步追蹤及快速清洗」等日文說明文字及（5a）至（
    5e）之洗車示意圖（日本型錄原圖並無5a、5b、5c、5d及5e
    、A 、B 及C 之文字之編號，惟原處分、訴願書及被告95年
    11月28日庭呈說明比較圖示第6 頁附件3 為方便說明則有此
    標示）。而其洗車示意圖中之圖（5c）已揭示兩洗車輥輪（
    A ）（B ）至車後，圖（5d）之輥輪（A ）（B ）明顯由後
    端兩側各自向中央移動，再一同向右側移動清洗後，圖（5e
    ）輥輪（A ）再向左側移動清洗，由圖（5e）回到（5a）清
    洗另一車輛時，兩輥輪（A ）（B ）亦應由車輛前端兩側各
    自向中央移動清洗，再一同向右移動至右側後，圖（5b）輥
    輪（A ）再向左側移動清洗。益見系爭專利之申請專利範圍
    之技術特徵早已為引證1 所揭示，系爭專利確未具進步性，
    洵堪認定。原告起訴理由第3 項稱引證1 型錄僅揭示清洗輥
    輪之清洗方式，並未提及清洗輥輪之結構設置，系爭專利並
    無法由引證1 輕易思及者，系爭專利具進步性等云。惟查系
    爭專利申請專利範圍第1 項「清洗裝置．．．旋轉的刷毛或
    布帶洗車輥輪」等已為引證1 自動車輛清洗裝置之洗車輥輪
    （A ）（B ）圖示所揭示，原告指稱引證1 未提及洗車輥輪
    之結構設置等云，難謂與查證之事實相符，無法憑採。
  (四)再者，系爭專利申請專利範圍第2 項所載：「．．．其中該
    兩洗車輥輪於清洗車輛前端及後端時，會隨者車輛移動，如
    此該欲清洗之車輛能夠順利的進行自動洗車過程，不需停止
    以等待該垂直洗車輥輪完成清洗該車輛前端及後端的過程，
    而藉此減少該自動洗車過程的循環時間。」之技術內容與引
    證1 型錄第5 頁所揭示洗車示意圖（5a）至（5e）之洗車輥
    輪（A）（B ）於清洗車輛前端及後端時，利用橫樑之移動
    會隨著車輛移動，或引證2 （Washing Apparatus for a
    Motor Vehicle ）之清洗刷毛設於移動框之橫樑等相當；亦
    即系爭專利申請專利範圍第2 項「洗車輾輪（113 ）（115
    ）於清洗車輛前端及後端時，會隨著車輛移動」之技術特徵
    ，與引證1 洗車示意圖（5a）至（5e）洗車輾輪（A ）（B
    ）於清洗車輛（D ）前端及後端時，利用橫樑（C ）之移動
    會隨著車輛（D ）移動、或引證2 清洗刷毛（10）（10` ）
    設於移動框（5 ）之橫樑（5`）等相當，仍為熟習該項技術
    者運用引證1 及2 所能輕易完成，且未能增進功效，而不具
    進步性。
  (五)末查原告主張其洗車平台與行進中之受洗車輛同步在同一軌
    道行進，主要係有特別設計之感應器，此點非引證案所能達
    成等云。然查，系爭專利申請專利範圍第3 及4 項所載「縱
    向前傾之裝置」及「前傾角度」、第5 項所載「橫向傾斜之
    裝置」、第6 及7 項所載「縱向後傾之裝置」及「後傾之角
    度」等技術內容，亦為熟習該項技術者運用引證2 所揭示二
    傾斜角度（20）到達一閥值時，感應元件（21）可作動，及
    引證3 所揭示可撓彈性連接器使刷毛可依汽車表面之衝擊力
    形成傾斜或擺動等技術所能輕易完成，且未能增進功效，故
    系爭專利申請專利範圍第2 至7 項附屬項亦不具進步性。
  (六)從而系爭專利申請專利範圍第2 至7 項附屬項所載技術內容
    ，或已揭露於引證1 及2 中，或為熟習該項技術者運用引證
    2 及3 所揭示之技術內容所能輕易完成，且未能增進功效，
    均不具進步性。
四、綜上，引證1 、2 及3 足以證明系爭專利申請專利範圍第1
    項獨立項及第2 至7 項附屬項不具進步性，已如前述，則引
    證1 、2 及3 組合之先前技術亦可證明系爭專利申請專利範
    圍第1 項及其附屬項不具進步性。是以，系爭專利有違其核
    准時專利法第98條第2 項規定，洵堪認定。是故，原告所訴
    均委無足採，被告因之以原告之系爭專利有違核准時專利法
    第98條第2 項規定，而以系爭審定書為「舉發成立，應撤銷
    專利權」之處分，並無違誤，訴願決定予以維持，亦無不合
    。原告徒執前詞，訴請撤銷，為無理由，應予駁回。
據上論結，本件原告之訴為無理由，爰依行政訴訟法第98條第3
項前段，判決如主文。
中    華    民    國    95    年    12    月   21     日
                    第六庭審判長法  官  吳  慧  娟
                                法  官  許  瑞  助
                                法  官  陳  鴻  斌
上為正本係照原本作成。
如不服本判決，應於送達後20日內向本院提出上訴狀並表明上訴
理由，如於本判決宣示後送達前提起上訴者，應於判決送達後20
日內補提上訴理由書（須按他造人數附繕本）。
中    華    民    國    95    年    12    月   25     日
                                書記官  陳  清  容


司法院資訊處製作；財團法人民間司法改革基金會備份。
